臺灣臺中地方法院刑事判決　　　　　　　94年度易字第1297號
公　訴　人　臺灣臺中地方法院檢察署檢察官
被　　　告　乙○○
上列被告因違反商標法案件，經檢察官提起公訴（94年度偵字第
6981號），本院判決如下：
    主    文
乙○○連續行使偽造私文書，足以生損害於公眾及他人，處有期
徒刑參月，如易科罰金，以百元折算壹日。緩刑貳年。
扣案仿冒如附件所示「長壽及圖」商標名稱及圖樣之香菸拾參包
沒收。
    犯罪事實
一、乙○○明知如附件所示「長壽及圖」之商標圖樣係臺灣省菸
    酒公賣局（現已改制為臺灣菸酒股份有限公司，下稱菸酒公
    司），依法向我國經濟部中央標準局（現改制為智慧財產局
    ）申請註冊取得商標專用權，核准使用於商標法施行細則第
    二十七條第十八類、第四十九條第三四類之各類菸、菸草等
    其他應屬本類之商品，且為相關大眾所共知之著名商標，其
    專用權期間為如附件所示之期間，於商標專用期間內享有禁
    止他人於相同或類似商品為相同或類似使用之排他性權利，
    目前仍於商標專用期間。乙○○明知真實姓名、年籍不詳之
    之成年男子向其兜售之「長壽」香菸，係未得前揭商標專用
    權人菸酒公司之同意或授權而使用於同一商品之仿冒商標商
    品，且該等香菸之外包裝，虛偽記載標示「臺灣菸酒股份有
    限公司」之字樣，就商品之品質為虛偽之標記，表示該等香
    菸係由菸酒公司所授權製造，為該等公司出品用意之證明。
    竟基於行使偽造私文書、意圖欺騙他人之概括犯意，於民國
    九十四年三月初某日，向該名不詳人士，以每條香菸新臺幣
    （下同）三百二十五元之代價，在其所經營位在臺中縣霧峰
    鄉○○路三九九號「慶泰行」內，購入仿冒如附件所示「長
    壽及圖」商標名稱及圖樣之偽造香菸共二條（共計二十包）
    ，其後再將該等菸品，以每包三十五元之價格，連續販賣予
    至其所經營之「慶泰行」購買香菸之不特定顧客，並行使偽
    造如偽造菸品上之品質標示，致使消費大眾誤認該等香菸係
    由菸酒公司所生產、製造，而足生損害於菸酒公司、及一般
    消費大眾。嗣為警於九十四年三月十一日上午十時二十五分
    許，在上址查獲，並扣得仿冒「長壽及圖」商標名稱及圖樣
    之偽
　　造香菸十三包。
二、案經臺灣菸酒股份有限公司訴由臺中縣警察局霧峰分局報告
    臺灣臺中地方法院檢察署檢察官偵查起訴。
    理    由
一、訊據被告乙○○固坦承：於九十四年三月初某日，向前來兜
    售之不詳人士，以每條香菸三百二十五元之代價，在伊所經
    營位在臺中縣霧峰鄉○○路三九九號「慶泰行」內，購入扣
    案之「長壽」香菸共二條，其後再將該等菸品，以每包三十
    五元之價格，連續販賣予至伊所經營之「慶泰行」購買香菸
    之不特定顧客等情不諱，惟矢口否認有何犯行，辯稱：伊不
    知所買入之香菸是仿冒之香菸云云。然查：
（一）如附件所示之「長壽及圖」商標名稱及圖樣，係經菸酒公
      司依法向我國經濟部中央標準局（現改制為智慧財產局）
    　申請註冊取得商標專用權，核准使用於商標法施行細則第
      二十七條第十八類、及第四十九條第三十四類之各類菸、
      菸草等其他應屬本類之商品，且為相關大眾所共知之著名
　    商標，其商標名稱專用權期間為如附件所示之期間，於商
      標專用期間內享有禁止他人於相同或類似商品為相同或類
    　似使用之排他性權利，且目前仍於商標專用期間內等節，
      有如附件所示之經濟部中央標準局商標註冊證影本、經濟
      部智慧財產局商標資料檢索服務查詢資料各乙紙在卷可憑
      ；再扣案香菸係仿冒如附件所示之商標名稱及圖樣之仿冒
      品，並非真品乙節，業據菸酒公司鑑定屬實，有該公司九
      十四年三月十七日臺菸酒菸字第○九四○○○五二六二號
      函附卷足憑，且經證人即菸酒公司人員甲○○於本院審理
      時當庭勘驗無訛（見本院九十四年八月十一日審理筆錄）
      ，則扣案被告所販入之菸品確係仿冒菸酒公司所享有「長
      壽及圖」商標名稱及圖樣專用權之偽品。
（二）被告於偵查中自承：伊從事販賣公賣局（即菸酒公司前身
      ）之菸酒二十餘年等語；於本院審理時亦自承：伊本身有
      抽菸之習慣，都是抽「長壽」香菸，伊曾經抽過扣案之香
      菸約三、四包（見本院九十四年八月十一日審理筆錄）等
      語明確。況一般而言，每種品牌之菸品配方均不一樣，以
      區別每個品牌菸品之特色及味道，則被告既已經銷菸酒公
      司之菸酒二十餘年，本身亦有抽「長壽」香菸之習慣，豈
      有可能不知扣案之香菸係仿冒之菸品之理？且被告對於扣
      案之菸品之來源，究係何人所販賣，自警詢、偵查及本院
      審理時，均未能明確交待，亦與一般菸酒零售商均有固定
      正當之營銷管道之情形不符，是綜上所述，被告前開所辯
      ，顯無足採信，是本件事證明確，被告犯行洵堪認定，應
      予依法論科。
二、按文書為意思表示之方法，文書既在表示一定之意思，自須
    以一定之方法表現，使人類之感官能知悉之，否則不符文書
    之涵義，其表現方法通常不外為文字、象形（即圖畫或圖樣
    ）或符號，並附著於一定媒介之上；而刑法上所稱之文書，
    限於足以表彰法律上權利義務或事實證明，或足以產生法律
　　上權利義務關係或事實之意思表示。又偽造文書罪所保護者
  　，為基於法律關係而制作之文書，亦即表彰某一法律關係、
    某一法律事實或達成某一法律目的而制作之文書，故在紙上
    或物品上之文字、符號、圖畫、照像，依習慣或特約，足以
　　為表示其用意之證明者，及以錄音、錄影或電磁紀錄藉機器
  　或電腦之處理所顯示之聲音、影像或符號，足以為表示其用
    意之證明者，應依刑法第二百二十條第一項、第二項之規定
    ，均以文書論。查本件被告乙○○所販賣菸品外包裝盒上，
    印製有「臺灣菸酒股份有限公司」之字樣，以表示該等香菸
    係由菸酒公司所授權製造，為該等公司出品用意之證明，核
    屬刑法第二百二十條第一項規定之準文書。是被告既係明知
    為仿冒之香菸猶仍販賣交付予不特定之顧客，已如前述，自
    係對前揭偽菸上所載字樣之內容有所主張，而有行使前開偽
    造準文書之犯行，且足以生損害於菸酒公司及一般消費大眾
    。是核被告所為，係犯刑法第二百五十五條第二項之販賣對
    於商品為虛偽標記罪、同法第二百十六條、第二百十條、第
    二百二十條第一項之行使偽造準私文書罪、商標法第八十二
    條販賣侵害他人商標之商品罪。被告先後多次犯行，均時間
    緊接，且所犯之構成要件復均相同，各顯係基於概括犯意為
    之，均為連續犯，應依刑法第五十六條規定，分別論以一罪
    ，並均加重其刑。被告以一販賣侵害他人商標之商品之行為
    ，觸犯前揭三罪名，為想像競合犯，應依刑法第五十五條規
    定，從一情節較重之連續行使偽造私文書罪處斷。公訴人雖
　　未就被告連續販賣對於商品為虛偽標記犯行予以起訴（另就
  　行使偽造準私文書罪犯行部分，業據公訴檢察官當庭補正，
    附此敘明），惟就該部分之犯行與起訴部分之犯罪事實，既
  　具有想像競合犯之裁判上一罪關係，本院自應併予審究。爰
    審酌被告犯罪之動機、目的、手段，犯後仍飾詞卸責，態度
    非佳，惟考及其素行良好，行為持續之時間非長、販售香菸
    之數量不過三、四包，且犯後業與菸酒公司和解，有和解書
    乙紙在卷可憑等一切情狀，量處如主文所示之刑，並諭知易
    科罰金之折算標準。末查，被告前未曾受有期徒刑以上刑之
    宣告，有臺灣高等法院被告全國前案紀錄表乙份在卷可按，
    本院審酌其犯罪之動機與情節，認其經此偵、審程序後，當
    知所警惕，信無再犯之虞，對其所宣告之刑，亦以暫不執行
    為適當，爰併為緩刑二年之諭知，以啟自新。至扣案之仿冒
    如附件所示「長壽及圖」商標名稱及圖樣之香菸共十三包，
    均應依商標法第八十三條宣告沒收。
據上論斷，應依刑事訴訟法二百九十九條第一項前段，商標法第
八十二條、第八十三條，刑法第十一條前段、第五十六條、第二
百十六條、第二百十條、第二百二十條第一項、第二百五十五條
第二項、第五十五條、第四十一條第一項前段、第七十四條第一
款，罰金罰鍰提高標準條例第一條前段、第二條，判決如主文。
中　　華　　民　　國　　94　　年　　9 　　月　　9 　　日
                        臺灣臺中地方法院刑事第五庭
                            審判長法  官  賴恭利
                                  法  官  林慧貞
                                  法  官  劉麗瑛
上正本證明與原本無異。
如不服本判決，應於送達後十日內向本院提出上訴狀（須附繕本
），上訴於臺灣高等法院臺中分院。
                                 書記官  游智凱
中　　華　　民　　國　　94　　年　　9 　　月　　9 　　日
附錄論罪科刑法條
商標法第82條
明知為前條商品而販賣、意圖販賣而陳列、輸出或輸入者，處一
年以下有期徒刑、拘役或科或併科新臺幣五萬元以下罰金。
中華民國刑法第255條
意圖欺騙他人，而就商品之原產國或品質，為虛偽之標記或其他
表示者，處一年以下有期徒刑、拘役或一千元以下罰金。
明知為前項商品而販賣，或意圖販賣而陳列，或自外國輸入者，
亦同。
中華民國刑法第210條
偽造、變造私文書，足以生損害於公眾或他人者，處五年以下有
期徒刑。
中華民國刑法第216條
 (行使偽造變造或登載不實之文書罪)
行使第210條至第215條之文書者，依偽造、變造文書或登載不實
事項或使登載不實事項之規定處斷。
中華民國刑法第220條
在紙上或物品上之文字、符號、圖畫、照像，依習慣或特約，足
以為表示其用意之證明者，關於本章及本章以外各罪，以文書論
。
錄音、錄影或電磁紀錄，藉機器或電腦之處理所顯示之聲音、影
像或符號，足以為表示其用意之證明者，亦同。
稱電磁紀錄，指以電子、磁性或其他無法以人之知覺直接認識之
方式所製成之紀錄，而供電腦處理之用者。
